# 请教陈版：风电场特许权安排是否适用BOT业务

提问人：ken_dream 时间：2017-06-15 11:37:54
请教陈版，碰到一个案例，在 2008 年左右，某公司中标某风电场的特许经营权。根据特许权协议：
政府授权A项目公司独占的权利以设计、投资、建设、运营和维护某的风电场，并在特许期后拆除包括但不限于组成风电场的设施、器材、配件、厂房及设备、原材料、全部改建设施。 在特许期内，项目公司有权运营风电场并拥有风电场设备和设施的所有权。 A公司通过发电收入实现回报，电价、电量受诸多变量影响，非固定金额。
上述关键条款来看，相关资产无需“移交”，而是拆除，是否可以将该风电场相关资产类似“BOT“处理，作为”特许权资产”计入无形资产？ 如果可以类比BOT核算，风电场运营所需的车辆、电脑等设备，使用年限一般会小于特许权期限，预计会在特许权期限结束或之前拆除或报废的话，是否初始确认时作为“特许权资产”的范畴？摊销年限如何确定？如果报废部分电脑、车辆等设备后重新购置，且预计特许权期限结束后还能转作他用，又当如何处理？
不考虑上述案例，作为无形资产核算的BOT业务，相关设备如果在运营期间报废、并更换为新的设备以保持运行需要。报废和新增的设备应该如何处理？是否可以作为无形资产-特许权资产的当期报废和新增列报？
搜索其他帖子您的回复：“如果基础设施（或其中的部分有形资产）的使用寿命短于特许经营年限的，则在将无形资产按特许经营年限摊销的同时，应当在两次更新或大修理期间对更新或大修理支出进行预提，计入营业成本并确认预计负债，每年计提金额＝预计下次大修理或更新的支出／年金终值系数。这样，到了预定进行更新或大修理之日，历年计提的预计负债加上滚存的利息恰好等于所需支出金额。 如果后续对基础设施进行改扩建以增加处理能力，且改扩建部分也同样纳入特许经营范围的，则改扩建部分的成本或公允价值同样确认为一项单独的无形资产或金融资产，按剩余年限摊销处理。” 上述回复中，第一段是按“或有事项”处理的，是因为相关运维支出不符合资本化条件，所以通过营业成本核算？ 参考第二段改扩建的处理，后期支出符合资本化条件时，与自有固定资产核算时类似的？

回答人：chenyiwei
众所周知，《企业会计准则解释第 2 号》第五条规定的BOT会计模式的适用条件之一是“特许经营权合同中对所建造基础设施的质量标准、工期、开始经营后提供服务的对象、收费标准及后续调整作出约定”；在IFRS体系下，《国际财务报告解释公告第 12 号——服务特许权协议》（IFRIC 12）的第 5 段（a）款也规定“the grantor controls or regulates what services the operator must provide with the infrastructure, to whom it must provide them, and at what price”（中文翻译：授予方控制或管制经营方使用基础设施必须提供的服务类型、提供服务的对象和服务的价格）（当然在该解释公告的应用指南中进一步提到，政府对这些事项的管制不需要是100%的完全管制）。这一条就说明，作为合同授予方的政府对目标资产（基础设施）如何使用实际上是有主导权和控制权的，并通过在合同中对回报金额的约定或者对收费标准的管制，限制了运营方可以从中获取的经济利益。运营方只是在政府规定的框架内提供资产（基础设施）的建设和运营管理服务，并就其所提供的建设和运营管理服务获取收费的权利，该权利可能是固定金额的，也可能是根据最终用户对该资产（基础设施）的使用情况而定的变动金额。其中固定金额部分确认为金融资产，变动金额部分确认为无形资产。所以BOT模式中运营方确认的金融资产和无形资产实际上是“收费权资产”，这也就说明了为何“BOT业务所建造基础设施不应作为项目公司的固定资产”：这个固定资产实际上是政府的，只是将其建设和运营外包了而已。
但在你说的风电场特许经营权案例中，政府并不对该风电场资产的使用加以特殊的控制或监管，企业实际上是有相当大的自主权的，实际上是一个自主经营的实体，而不能理解为是“在政府规定的框架内提供资产（基础设施）的建设和运营管理服务，并就其所提供的建设和运营管理服务获取收费的权利”，所以此处的特许经营权不适用于BOT模式，建设风电场所形成的各项设施仍确认为固定资产。

提问人：ken_dream 时间：2017-06-15 21:32:02
谢谢陈版。案例中的特许权安排按IFRIC12处理是某四大之前给出的处理建议，不知道是否是我摘录的条款不全面。 在运营方面，协议约定：“在整个特许期内项目公司应自行承担费用和风险，负责风电场的运营和维护。项目公司应保证在整个特许期内始终按谨慎工程和运营惯例运营风电场，使风电场处于良好的运营状态并能够按照购售电合同的规定提供全部上网电量。”“政府单位有权在任何时候进入风电场监督风电场的运营和维护，但不得由此影响风电场的正常运营。” 在收费方面，“在特许期内，分两段计算的上网电价是：（a）风电场累计发电等效满负荷小时数在 30000 小时（按额定容量计算）内的上网电价为：0.5216元/kW·h（含增值税）；
（b）风电场累计发电等效满负荷小时数超过 30000 小时后（按额定容量计算）至特许期结束的上网电价为：执行当时电力市场上网电价。”同时还规定了如果风场资源与最初政府招标时的参数不符或者特许期内遇到国家电价政策重大调整，可以评估后调整上网电价（调整后电价与当时的市场电价也不是一个概念）。就是说项目公司并非通过建设风电设备获取与市场行情相符的回报，而是受特许权协议约束的回报。
上述条款对于是否适用IFRIC12的判断上是否会有影响？

回答人：chenyiwei
感觉政府对经营的管制权更多地是形式上的（因为风电场并不是提供公共基础设施服务，其所发的电直接上网销售给电网公司，政府及其管辖范围内的公众并不是该服务的直接使用人），因此仍倾向于作为固定资产核算的观点。